【裁判字號】    95,交聲,1671
【裁判日期】    951116
【裁判案由】    交管條例聲異
【裁判全文】
臺灣板橋地方法交通事件裁定          95年度交聲字第1671號
原處分機關  交通部公路總局臺北區監理所板橋監理站
異  議  人
即受處分人  甲○○
上列異議人即受處分人因違反道路交通管理處罰條例案件，對於
交通部公路總局臺北區監理所板橋監理站於中華民國95年10月13
日以板監裁字裁41-C00000000號所為之處分（原舉發案號：臺北
縣政府警察局95年9月9日北縣警交字第C00000000 號）聲明異議
，本院裁定如下：
    主  文
異議駁回。
    理  由
一、聲明異議意旨略以：異議人即受處分人甲○○於民國95年9
    月9 日下午3 時54分，騎乘車號QFK-633 號輕型機車行駛於
    臺北縣中和市○○路往新店方向。行經該路275 號前，因當
    時前方紅燈車輛眾多無法行駛，異議人即受處分人為趕去上
    班，所以騎上行人專用道約2 公尺，再騎到一般道路上，時
    速約20至30公里。異議人即受處分人坦承有違規行駛行人專
    用道，惟並無在道路上蛇行之行為，亦無高速行駛人行道與
    車道之間，為此聲明異議，請求撤銷原處分云云。
二、按道路交通管理處罰條例所稱之汽車，包括機器腳踏車，該
    條例第3條第8款定有明文。又汽車駕駛人，在道路上蛇行，
    或以其他危險方式駕車者，應當場禁止其駕駛，並處新臺幣
    6,000元以上24,000元以下罰鍰、吊扣該車輛牌照3個月、應
    接受道路交通安全講習、並記違規點數3點，同條例第43 條
    第1項第1款、第4項前段、第5項前段及第63條第1項第3款亦
    分別定有明文（上開條文於95年6 月23日發布，自95年7 月
    1 日施行，本件異議人違規時間在施行日之後，自適用上開
    施行後之新法規定）。
三、經查：異議人即受處分人甲○○於95年9月9日下午3時54 分
    ，駕駛車牌號碼QFK-633 號輕型機車，於臺北縣中和市○○
    路275 號前蛇行，經臺北縣政府警察局中和分局南勢角派出
    所警員舉發「蛇行及危險駕駛」之違規，並開立臺北縣政府
    警察局95年9月9日北縣警交字第CO0000000 號舉發違反道路
    交通管理事件通知單之事實，有上開通知單影本乙紙附卷可
    稽。而異議人即受處分人於95年9月12 日向交通部公路總局
    台北區監理所提出申訴，經臺北縣政府警察局中和分局就上
    開舉發通知單所述情節及違規當時之情形回函稱：「異議人
    即受處分人甲○○騎乘QFK-633 號輕型機車於95年9 月9 日
    15時54分在中和市○○路275 號前因蛇行駕駛本分局員警攔
    停舉發違規案。經查異議人即受處分人騎乘該車沿中正路往
    新店方向行駛，於上述時地不顧人、車而高速於人行道及車
    道間上下行駛，為警發現當場攔查掣單舉發。」等語，此有
    臺北縣政府警察局中和分局95年10月3 日北縣警中申字第
    0950045068號函暨該函所附之台北縣政府警察局中和分局受
    理違反道路交通管理事件被通知人申訴理由查詢表、臺北縣
    政府警察局員警工作紀錄簿影本各1 份在卷可佐。嗣異議人
    以其並無於上開時地蛇行及高速行駛而聲明異議，並辯稱其
    有騎到分隔島，惟並無超越分隔島云云。惟經證人即舉發員
    警賴建銘到庭具結證稱：當天下午3 點40分左右，當時我們
    先在中和市○○路20l 號附近舉發1 件違規，返回派出所途
    中，看到1 部重機車從後高速行駛而來，忽左忽右，該車是
    用鑽的，想要超越其他車輛，當時中正路汽車、慢車道有分
    隔中間有安全島，該車突然騎到汽車專用道，又突然騎到人
    行道，當時我們騎乘警用機車，我與另1 名同事各騎1 台，
    該車原本騎在機車專用道（慢車道），若汽車要右轉，汽車
    可以行駛該車道，安全島有縫隙，異議人即受處分人原本騎
    在右邊，後來又行駛到左邊，後來在中正路275 號剛好紅燈
    ，沒有縫隙可以鑽，我就上前攔查下來。異議人即受處分人
    大約在中正路201 號到275 號中間沿線蛇行，一下子在汽車
    專用道，一下子在人行專用道行駛。而在201 號那邊，我的
    時速約50公里，所以我研判異議人即受處分人速度大約有70
    公里等語〔見本院95年11月6 日訊問筆錄暨證人賴建銘當庭
    繪製之現場圖〕。證人賴建銘所為之證詞業已清楚證述異議
    人即受處分人於舉發時、地確有以蛇行之方式在道路上駕車
    之交通違規情事。又參諸證人與異議人間素不相識，亦無宿
    怨、仇隙，證人依法執行交通勤務，應無甘冒觸犯偽證罪之
    風險而設詞誣攀異議人之理，故證人之證言，誠為平允可信
    。按交通警員製單舉發違反道路交通管理處罰條例所列之違
    規事實，本質上為行政處分，係公務員基於職務上權力，依
    法就特定之具體事件所為具有公法上效果之單方行政行為，
    基於公務員為公法上行為具有公信力之原則，該行政處分當
    可被推定為真正，其據以依法處分之事實認定亦為真正無誤
    。從而，本件經查既無任何證據足資證明證人即警員賴建銘
    有捏造事實違法取締之情事，則執勤警員本其維護交通秩序
    、安全職責所為之舉發，自堪認為真實。
四、綜上，本件異議人即受處分人交通違規之事證明確，原處分
    機關依據道路交通管理處罰條例第43條第1項第1款規定，裁
    處罰鍰新臺幣12,000元，及依同條第4項前段及第5項前段之
    規定吊扣該車輛牌照3 個月及應接受道路交通安全講習，並
    依同條例第63條第1項第3款規定記違規點數3 點，於法核無
    不合，其認事用法均無違誤，裁罰亦無不當，本件異議為無
    理由，應予駁回。
據上論斷，應依道路交通管理處罰條例第87條第2 項，道路交通
案件處理辦法第19條，裁定如主文。
中    華    民    國    95    年    11    月    16    日
                  交通法庭    法  官  侯志融
以上正本證明與原本無異。
如不服本裁定，應於送達後5 日內，向本院提出抗告狀。
                              書記官  張玉如
中    華    民    國    95    年    11    月    16    日


司法院資訊處製作；財團法人民間司法改革基金會備份。
